【裁判字號】    89,易更(一),1
【裁判日期】    900410
【裁判案由】    違反槍砲彈藥刀械管制條例
【裁判全文】
臺灣花蓮地方法院刑事判決                        八十九年度易更(一)字第一號
    被      告  甲○○
右列被告因違反槍砲彈藥刀械管制條例等案件，經檢察官提起公訴（八十六年度偵字
第三三九０號），本院於八十七年五月十日判決確定，嗣經最高法院檢察署檢察總長
對原確定判決提起非常上訴（八十八年度非字第三四二號），最高法院以八十九年度
台非字第四四號判決將原判決撤銷，由本院依判決前之程序更為審判，本院判決如左
：
    主  文
甲○○未經許可，無故持有空氣槍，處有期徒刑壹年貳月。
扣案之制式空氣長槍壹把、鑽石牌魚槍壹支、土造魚槍貳支、卡賓槍子彈壹顆、空氣
槍鉛彈柒顆、十字弓肆支、箭壹佰肆拾陸枝及匕首貳支均沒收。
    事  實
一、甲○○於民國八十六年八月二十日前某日起，未經許可，在花蓮縣新城鄉○○村
    ○○街一巷十號其租住處，無故持有制式空氣長槍乙把（含空氣槍鉛彈七顆）、
    鑽石牌魚槍乙支、土造魚槍二支、卡賓槍子彈乙顆、十字弓四支（含箭一百四十
    六枝）及匕首二支。嗣於八十六年八月二十日上午十時許，為警在上址當場查獲
    ，並扣得上開制式空氣長槍乙把、鑽石牌魚槍乙支、土造魚槍二支、卡賓槍子彈
    乙顆、空氣槍鉛彈七顆、十字弓四支、箭一百四十六枝及匕首二支。
二、案經花蓮縣警察局移送臺灣花蓮地方法院檢察署檢察官偵查起訴。
    理  由
一、被告甲○○對於上述的犯罪事實，在警訊、偵查及本院審理中都坦白承認，並有
    如事實欄所載之槍彈、刀械扣案可證，而扣案之空氣長槍乙把，經鑑驗結果認係
    口徑五．五mm空氣槍，機械性能良好，具有殺傷力；扣案之魚槍三支，經鑑驗之
    結果認其中乙支係市售鑽石牌魚槍，另二支係土造魚槍，均以橡皮彈力為動力，
    機械性能良好，可發射隨附之金屬箭，具有殺傷力；扣案之子彈乙顆，經鑑驗結
    果認係制式口徑０．三０吋卡賓槍子彈，具有殺傷力；此有內政部警政署刑事警
    察局鑑驗通知書乙紙附卷足稽。再者，扣案之十字弓四支，均為機械性能良好具
    有殺傷力之器械，亦經本院當庭勘驗屬實，製有勘驗筆錄乙紙附卷可參；扣案之
    匕首二支，經鑑驗結果認屬槍砲彈藥刀械管制條例所列管之刀械無訛，亦有花蓮
    縣警察局八七花警保民字第一０四二０號鑑驗函乙紙附卷足憑，足以佐證被告自
    白的真實性，本件事證明確，被告犯行可以認定。
二、查槍砲彈藥刀械管制條例雖已於八十六年十一月二十四日修正公布，並於同年月
    二十六日生效，惟依刑法第二條第一項但書之規定，經比較新舊法諸條有關無故
    持有空氣槍、魚槍、子彈及刀械之法定刑規定，以八十六年十一月二十四日修正
    公布前之槍砲彈藥刀械管制條例第八條第三項、第九條第三項、第十一條第三項
    及第十二條第三項之規定較有利於被告，自應適用該行為時之法律處斷，先予敘
    明。所以被告的行為所觸犯的罪名是：八十六年十一月二十四日修正公布前之槍
    砲彈藥刀械管制條例第八條第三項之無故持有空氣槍、第九條第三項之無故持有
    魚槍、第十一條第三項之無故持有彈藥及第十二條第三項之無故持有刀械（十字
    弓及匕首部分）罪。被告以一個持有行為同時觸犯上述多項罪名，為想像競合犯
    ，應依刑法第五十五條之規定，從一重之無故持有空氣槍罪處斷。至公訴人另認
    被告同時非法持有藍波刀乙把經警查獲，亦涉犯同條例第十二條第三項之無故持
    有刀械罪嫌云云，經本院將公訴人所認為之「藍波刀」送請鑑驗之結果，確認並
    非管制刀械（即非藍波刀），此有前揭花蓮縣警察局八七花警保民字第一０四二
    ０號鑑驗函乙紙附卷可憑，是本院就此部分無從為不利於被告之認定，本應就此
    為無罪之諭知，然因檢察官認此部分與前揭諸罪具有想像競合犯之裁判上一罪關
    係，爰不另為無罪之諭知，併此敘明。爰審酌被告非法持有空氣長槍、魚槍等物
    的目的在於狩獵打魚，維持生計，惟所持有之槍彈、刀械為數眾多，仍不免造成
    危害及其於犯罪後業已坦承犯行，尚知悔悟，態度亦屬良好等一切情狀，量處如
    主文第一項所示之刑。
三、又查刑法第二條第二項雖明文規定「保安處分適用裁判時之法律」，而於八十六
    年十一月二十四日修正生效之槍砲彈藥刀械管制條例第十九條第一項亦增列有犯
    同法第八條之罪，經判處有期徒刑者，應於刑之執行完畢或赦免後，令入勞動處
    所，強制工作，其期間為三年的規定。被告依上述規定，原應依刑法第二條第二
    項之規定適用裁判時之新法（有關保安處分之規定），併予諭知於刑之執行完畢
    或赦免後，令入勞動處所，強制工作。惟槍砲彈藥刀械管制條例第十九條第一項
    之規定，不問對行為人有無預防矯治其社會危險性之必要，一律宣付強制工作三
    年，限制其中不具社會危險性之受處分人之身體、自由部分，其所採措施與所欲
    達成預防矯治之目的及所需程度，不合憲法第二十三條所定之比例原則，是犯上
    開條例第十九條所定之罪，不問行為人有無預防矯治其社會危險性之必要，一律
    宣告強制工作三年部分，應自八十七年十二月十八日起停止適用，業經司法院大
    法官會議釋字第四七一號解釋在案，而本件被告雖然持有具殺傷力之空氣槍及漁
    槍，但尚難認對將來社會具相當之危險性，而有進一步教化、矯正之必要，且被
    告並無其他犯罪紀錄，有台灣高等法院被告全國前案紀錄表一紙可稽，亦難認其
    有刑法第九十條第一項所規定之有犯罪習慣或以犯罪為常業或因遊蕩或懶惰成習
    而犯罪之情形，是本院認被告並無強制工作之必要，故不另諭知被告於刑之執行
    完畢或赦免後，令入勞動場所，強制工作。
四、扣案之制式空氣長槍乙把、鑽石牌魚槍乙支、土造魚槍二支、卡賓槍子彈乙顆、
    十字弓四支及匕首二支，均為違禁物；而扣案之空氣槍鉛彈七顆，係供口徑五．
    五mm空氣槍用之鉛質彈丸，業經送請鑑驗屬實，有上開刑事警察局鑑驗通知書乙
    紙附卷足考，雖非彈藥，然性質上應可認係該空氣長槍之從物；至於扣案之箭一
    百四十六枝，性質上與十字弓具有主從一體性之關係，應認係十字弓之從物；且
    均為被告所有，業據其自承在卷，爰均併予依法宣告沒收。
據上論斷，應依刑事訴訟法第二百九十九條第一項前段，民國八十六年十一月二十四
日修正公布前之槍砲彈藥刀械管制條例第八條第三項、第九條第三項、第十一條第三
項、第十二條第三項，刑法第二條第一項但書、第十一條前段、第五十五條、第三十
八條第一項第一款，判決如主文。
本案經檢察官李子春到庭執行職務。
中     華     民     國       九十     年     四     月     十         日
                                臺灣花蓮地方法院刑事庭
                                    法  官  陳雅敏
右正本證明與原本無異。
如對本判決不服，應於送達後十日內，向本院提出上訴狀。（應抄附繕本）
                                    法院書記官


司法院資訊處製作；財團法人民間司法改革基金會備份。
